【裁判字號】    98,交聲,1130
【裁判日期】    981231
【裁判案由】    聲明異議
【裁判全文】
臺灣臺南地方法院交通事件裁定        98年度交聲字第1086號
                                    98年度交聲字第1091號
                                    98年度交聲字第1099號
                                    98年度交聲字第1102號
                                    98年度交聲字第1111號
                                    98年度交聲字第1118號
                                    98年度交聲字第1120號
                                    98年度交聲字第1121號
                                    98年度交聲字第1123號
                                    98年度交聲字第1128號
                                    98年度交聲字第1130號
                                    98年度交聲字第1131號
                                    98年度交聲字第1141號
                                    98年度交聲字第1143號
原處分機關    交通部公路總局嘉義區監理所臺南監理站
異  議  人
即受處分人    甲○○
上列異議人即受處分人因違反道路交通管理處罰條例案件，對於
交通部公路總局嘉義區監理所臺南監理站所為之裁決處分（裁決
書案號如附表）聲明異議，本院裁定如下：
    主  文
原處分均撤銷。
甲○○均不罰。
    理  由
一、原處分意旨略以：異議人即受處分人甲○○（下稱異議人）
    其所有車牌號碼J4-5212 號自用一般小客車，於如附表所示
    之違規時間，經人駕駛行經如附表所示之違規地點時，因有
    「行駛高速公路，駛進收費站繳費時，未依標誌指示過站繳
    費」之違規行為，經內政部警政署國道公路警察局分別予以
    製單逕行舉發。嗣經原處分機關即交通部公路總局嘉義區監
    理所臺南監理站認其違規事證明確，依道路交通管理處罰條
    例第33條第3 項之規定，各裁處異議人罰鍰新臺幣（下同）
    600 元等處分。
二、本件聲明異議意旨略以：異議人於97年11月17日委託朋友陳
    鎮國將J4-5212 號自小客車權利讓渡給第三人雷永基接管後
    由其行駛，上開違規時間異議人非車輛駕駛人亦非汽車所有
    人，且異議人檢視舉發採證照片顯有車號與車型不符之情事
    ，原處分機關所為之處分顯有錯誤，為此聲明異議，請求撤
    銷原處分等語。
三、按汽車行駛高速公路，於駛進收費站前，應依標誌指示預為
    減速慢行，並依規定標誌、標線、號誌指示或交通勤務警察
    指揮順序行駛過站繳費；汽車行駛於高速公路，除處罰條例
    第33條第1 項、第2 項外，有其他違反管制規定之行為，處
    駕駛人600 元以上1,200 元以下罰鍰，高速公路及快速公路
    交通管制規則第23條、道路交通管理處罰條例第33條第3 項
    分別有明文。又按道路交通管理處罰條例第7 條之2 、同條
    例第85條第1 項及違反道路交通管理事件統一裁罰基準及處
    理細則第36條之規定，如係逕行舉發之情形，應按已查明之
    資料，由舉發機關送達被通知人即汽車所有人，再由汽車所
    有人依通知單之應到案日期前到案，並告知違規駕駛人之姓
    名等資料，處罰機關應另行通知違規駕駛人到案依法處理，
    逾應到案日期，處罰機關始得依上揭規定處罰該汽車所有人
    。換言之，對於違反道路交通管理處罰條例行為之處罰，原
    則上應處罰汽車駕駛人，而例外如有應可歸責於車輛所有人
    之情形下，始得處罰車輛所有人。是以，異議人倘非系爭車
    輛之所有人或駕駛人，即不得以上開規定予以裁罰。
四、經查：
(一)車牌號碼J4-5212 號自用一般小客車，於如附表所示之違規
    時間，經人駕駛行經如附表所示之違規地點時，因有「行駛
    高速公路，駛進收費站繳費時，未依標誌指示過站繳費」之
    違規行為，經交通部公路總局高雄區監理所旗山監理站對原
    車主楊綵琪予以裁罰，嗣因上開自小客車已由原車主楊綵琪
    於95年間典當予第三人即設於臺南市○○○路○段406 號之
    誠泰當舖，因屆期無法取贖而流當，已由當舖出售他人，而
    由原車主楊綵琪向臺灣高雄地方法院聲明異議，經該院查明
    上開自小客車已於96年3 月2 日由誠泰當舖讓渡予異議人，
    而對原車主楊綵琪裁定不罰。嗣由交通部臺灣區○道○○○
    路局函知交通部公路總局高雄區監理所旗山監理站將上開自
    小客車違反道路交通管理處罰條例第33條第3 項之相關違規
    案件逕辦理歸責予異議人，並由交通部公路總局高雄區監理
    所旗山監理站函轉原處分機關依法裁罰等情，有如附表所列
    案號之裁決書各1 份、違規採證照片14幀、臺灣高雄地方法
    院97年度交聲字第2488號交通事件裁定、交通部臺灣區○道
    ○○○路局98年8 月13日業字第0980027126號函及交通部公
    路總局高雄區監理所旗山監理站98年8 月20日高監旗字第09
    80008642號函各1 份附卷可稽。
(二)異議人陳稱其已於97年11月17日委由陳鎮國將J4-5212 號自
    小客車出售予第三人雷永基，並於同日將上開車輛（連同車
    牌）交付予雷永基一節，業經證人陳鎮國於本院98年度交聲
    字第1092號聲明異議案件中到院結證：「（問：〈提示卷內
    所附讓渡和約書〉讓渡書上之簽名是否你親簽？）是的，是
    我簽名，當時是籃先生的車號J4-5212 號『現代』自用小客
    車車子要賣。他是委託我幫他處理，我本身不是經營車行，
    因為他是第一次跟當舖買車子，他不知道要怎麼賣，所以就
    委託我幫他處理。當時買這台車是他自己買的，因為那是流
    當車他不清楚，我有賣過這類車子的經驗，所以他請我幫他
    賣。」、「（問：委託你的時間？）即合約書上的日期97年
    11月17日，我們兩個人一起去的。」、「（問：『雷永基』
    是誰？）我將賣車訊息刊登在網路上，雷永基打電話聯絡我
    ，之後坐高鐵來臺南站看車，我們將車開到臺南站給他看，
    當天他就決定要買了，所以當天車子就開走了。我們就將車
    子的流當證明書、行照等當舖給我們的資料都給他了。」等
    語明確（詳該案98年10月14日訊問筆錄）；又證人雷永基亦
    於本院98年度交聲字第1092號聲明異議案件中到院結證：「
    （問：有無向在場異議人購買壹台J4-5212 號的車子？）有
    。」、「（問：是否記得該車何廠牌？）現代，紅色。」、
    「（問：〈提示合約書〉有無簽過此份合約書？）有。上面
    雷永基的簽名是我簽的沒錯。」、「（問：如何購買該車？
    ）網路上購買的，我自己來臺南交車。」、「（問：車子如
    何取走？）車子是我自己開回台北的。」、「（問：該車買
    了之後，是你自己在開嗎？）我開了一個月左右就故障了，
    之後我就轉手給另外一個人。」、「（問：他的真實姓名如
    何？）我只有見過他一次，契約書我也弄丟了。」、「（問
    ：從台南交車當日，是你直接開中山高回台北？）是的。」
    等語明確（詳該案98年11月11日訊問筆錄），並經本院調閱
    98年度交聲字第1092號案卷查核屬實。
(三)經本院審酌異議人上開陳稱，核與證人陳鎮國、雷永基二人
    證述之情節大致相符，並有異議人提出之委託書、97年11月
    17日汽車權利讓渡合約書各1 份附卷可稽，堪認異議人確於
    97年11月17日將上開自小客車連同車牌委託第三人陳鎮國出
    售並交付買受人雷永基，該車於如附表所示之違規時間當時
    ，已非置於異議人支配管領之下，且本院復查無其他積極證
    據足證異議人確有駕駛上開自小客車為如附表所示之違規事
    實，是難認異議人為本件違規車輛之所有人及實際駕駛人。
五、綜上所述，本件依調查所得之證據，尚不足以證明異議人為
    車牌號碼J4-5212 號自用小客車之所有人，或係實際駕駛人
    ，則原處分機關未予詳查，遽對異議人為上開裁罰，於法即
    有未合，自應由本院裁定將原處分撤銷，另為異議人不罰之
    諭知，以資適法。
六、據上論斷，應依道路交通管理處罰條例第87條第2 項，道路
    交通案件處理辦法第20條前段，裁定如主文。
中    華    民    國    98    年    12    月    31    日
                        交通法庭  法  官  鄭燕璘
以上正本證明與原本無異。
如不服本裁定，應於收受送達後5日內向本院提出抗告狀。（應
附繕本）
                                  書記官  蔡明峰
中    華    民    國    98    年    12    月    31    日
附表：
┌──┬───────┬──────┬────────┐
│編號│  裁決書字號  │  違規時間  │    違規地點    │
├──┼───────┼──────┼────────┤
│ 1  │ 嘉監南字第裁 │ 98年5月23日│楊梅收費站南下第│
│    │ 74-ZBP089903 │ 06時36分   │8車道           │
├──┼───────┼──────┼────────┤
│ 2  │ 嘉監南字第裁 │ 98年5月25日│楊梅收費站南下第│
│    │ 74-ZBP038895 │ 04時09分   │8車道           │
├──┼───────┼──────┼────────┤
│ 3  │ 嘉監南字第裁 │ 98年5月25日│泰山收費站南下第│
│    │ 74-ZAQ089962 │ 23時09分   │11車道          │
├──┼───────┼──────┼────────┤
│ 4  │ 嘉監南字第裁 │ 98年5月22日│楊梅收費站北上第│
│    │ 74-ZBP038850 │ 13時43分   │7車道           │
├──┼───────┼──────┼────────┤
│ 5  │ 嘉監南字第裁 │ 98年5月17日│楊梅收費站北上第│
│    │ 74-ZBP038753 │ 02時23分   │7車道           │
├──┼───────┼──────┼────────┤
│ 6  │ 嘉監南字第裁 │ 98年5月2日 │楊梅收費站北上第│
│    │ 74-ZBP038527 │ 13時54分   │7車道           │
├──┼───────┼──────┼────────┤
│ 7  │ 嘉監南字第裁 │ 98年4月26日│楊梅收費站南下第│
│    │ 74-ZBP037620 │ 14時05分   │8車道           │
├──┼───────┼──────┼────────┤
│ 8  │ 嘉監南字第裁 │ 98年4月26日│楊梅收費站北上第│
│    │ 74-ZBP037608 │ 02時41分   │7車道           │
├──┼───────┼──────┼────────┤
│ 9  │ 嘉監南字第裁 │ 98年4月24日│楊梅收費站南下第│
│    │ 74-ZBP037586 │ 12時23分   │8車道           │
├──┼───────┼──────┼────────┤
│10  │ 嘉監南字第裁 │ 98年4月20日│楊梅收費站北上第│
│    │ 74-ZBP037514 │ 09時41分   │7車道           │
├──┼───────┼──────┼────────┤
│11  │ 嘉監南字第裁 │ 98年4月19日│楊梅收費站南下第│
│    │ 74-ZBP037492 │ 00時47分   │8車道           │
├──┼───────┼──────┼────────┤
│12  │ 嘉監南字第裁 │ 98年4月18日│泰山收費站南下第│
│    │ 74-ZAQ086409 │ 20時58分   │11車道          │
├──┼───────┼──────┼────────┤
│13  │ 嘉監南字第裁 │97年11月17日│造橋收費站北上第│
│    │ 74-ZBQ020639 │13時18分    │7車道           │
├──┼───────┼──────┼────────┤
│14  │ 嘉監南字第裁 │97年11月17日│斗南收費站北上第│
│    │ 74-ZDP016366 │12時09分    │7車道           │
└──┴───────┴──────┴────────┘


司法院資訊處製作；財團法人民間司法改革基金會備份。
